臺灣新北地方法院刑事判決　　　　　　　110年度訴字第141號
公　訴　人　臺灣新北地方檢察署檢察官
被　　　告　楊茜羽


　　　　　　林裕盛


上列被告因傷害案件，經檢察官提起公訴（109 年度偵字第1946
0 號），本院判決如下：
    主  文
楊茜羽犯傷害罪，處拘役肆拾日，如易科罰金，以新臺幣壹仟元
折算壹日。
林裕盛犯傷害罪，處拘役肆拾日，如易科罰金，以新臺幣壹仟元
折算壹日。
    事  實
一、楊茜羽、林裕盛為鄰居關係，吳珮甄為林裕盛之女友。民國
    109 年2 月26日晚間8 時55分許，楊茜羽、林裕盛及吳珮甄
    （所涉傷害部分業經不起訴處分確定）在新北市○○區○○
    路00號1 、2 樓樓梯間發生口角爭執後，楊茜羽下樓前往上
    址1 樓店面，欲將此事告知林裕盛之母張嘉芸，林裕盛、吳
    珮甄亦緊跟在後，詎林裕盛見楊茜羽將走入上址1 樓店面，
    竟基於傷害之犯意，徒手將楊茜羽向外甩向騎樓地面，楊茜
    羽因而跌倒後旋即站起，亦基於傷害之犯意，持銀色安全帽
    1 頂往前揮擊林裕盛之頭部3 下，另於揮擊林裕盛之過程中
    ，楊茜羽亦可預見於該處持安全帽快速揮擊，可能擊中緊跟
    在旁之吳珮甄，仍基於縱吳珮甄因而受傷亦不違背其本意之
    傷害不確定故意，向後揮動上開安全帽，擊中吳珮甄之臉部
    ，林裕盛與楊茜羽並進而互毆，致林裕盛受有頭部創傷、左
    臂挫傷之傷害；吳珮甄受有下唇1 公分表淺撕裂傷之傷害；
    楊茜羽受有右頸部與右側前臂挫傷、左側足部與右側手部擦
    傷、頭暈、右側下顎骨、口腔、左頸挫傷、右手背及第三指
    挫傷等傷害，嗣經警據報到場處理，並扣得銀色安全帽1 頂
    而查悉上情。
二、案經林裕盛、吳珮甄及楊茜羽訴由新北市政府警察局土城分
    局報告臺灣新北地方檢察署檢察官偵查起訴。
    理  由
一、按被告以外之人於審判外之陳述，雖不符刑事訴訟法第159
    條之1 至第159 條之4 之規定，而經當事人於審判程序同意
    作為證據，法院審酌該言詞陳述或書面陳述作成時之情況，
    認為適當者，亦得為證據。又當事人、代理人或辯護人於法
    院調查證據時，知有第159 條第1 項不得為證據之情形，而
    未於言詞辯論終結前聲明異議者，視為有前項之同意，同法
    第159 條之5 亦有明定。查本件檢察官、被告楊茜羽、林裕
    盛就本判決下列所引被告以外之人於審判外陳述之證據能力
    均不予爭執，迄至言詞辯論終結，亦未對該等證據之證據能
    力聲明異議，本院審酌該些供述證據作成時，核無違法取證
    或其他瑕疵，認為以之作為本案之證據亦屬適當，認均有證
    據能力。
二、訊據被告楊茜羽、林裕盛固均坦承曾於上開時、地發生口角
    及肢體衝突之事實，惟均矢口否認有何傷害犯行，被告楊茜
    羽辯稱：當時我遭到林裕盛、吳珮甄等人聯手毆打，只是自
    我防衛，我從頭到尾都沒有碰到吳珮甄云云；被告林裕盛辯
    稱：我只是拉住楊茜羽不讓他進去我家，是他自己跌倒，再
    起來拿安全帽打我，我沒有毆打楊茜羽，是楊茜羽一直抓著
    我的衣服不放開云云。經查：
  ㈠被告即告訴人楊茜羽、林裕盛於上揭時、地，發生口角及肢
    體衝突。嗣告訴人楊茜羽經診斷後，受有右頸部與右側前臂
    挫傷、左側足部與右側手部擦傷、頭暈、右側下顎骨、口腔
    、左頸挫傷、右手背及第三指挫傷之傷害；告訴人林裕盛受
    有頭部創傷、左臂挫傷之傷害；告訴人吳珮甄受有下唇1 公
    分表淺撕裂傷之傷害等之事實，業據其等於警詢、偵訊及本
    院審理中均坦承在卷（見109 年度偵字第19460 號卷【下稱
    偵卷】第12至14頁、第26頁至該頁背面、第143 至145 頁；
    本院卷第122 、123 、127 頁），核與證人即告訴人吳珮甄
    、證人即在場目擊之馬瑋緁、林怡君及邱萭昕於本院審理時
    具結證述之內容大略相符（見本院卷第129 、130 、136 、
    137 、182 、209 、210 頁），並有新北市政府警察局土城
    分局扣押筆錄、扣押物品目錄表、醫療財團法人徐元智先生
    醫藥基金會亞東紀念醫院（下稱亞東醫院）109 年2 月26日
    診字第1091161997號、0000000000號診斷證明書、衛生福利
    部雙和醫院109 年2 月26日、109 年2 月27日診斷證明書各
    1 份在卷可按（見偵卷第95至99、121 至127 頁），且有銀
    色安全帽1 頂扣案足資佐證，復為被告楊茜羽、林裕盛所均
    不爭執（見本院訴字卷第57、58頁），堪認屬實。
  ㈡關於本件被告楊茜羽、林裕盛發生肢體衝突之經過，經本院
    勘驗卷附現場監視器畫面光碟影像（檔案名稱：69219.t ）
    ，結果如本院勘驗筆錄所載（見本院訴字卷第149 頁），內
    容如下：
  ⒈畫面時間20：55：59至20：57：02
    畫面中為案發地點附近騎樓，騎樓下停放一台機車，馬瑋緁
    跨坐在車上，楊茜羽頭戴安全帽站在車前與馬瑋緁交談。馬
    瑋緁脫下安全帽交給楊茜羽後，楊茜羽右手持安全帽，左手
    持物品，往畫面右上方走向新北市○○區○○路00號，開啟
    公寓一樓大門入內，馬瑋緁則騎乘機車向右駛出畫面外。
  ⒉畫面時間20：57：55至20：58：01
    林裕盛、楊茜羽及身穿淺色上衣之吳珮甄先後自該公寓一樓
    大門走出，林裕盛站在門外，楊茜羽則向左轉走入隔壁店面
    一樓，林裕盛隨即跟在楊茜羽身後進入，吳珮甄亦跟在林裕
    盛身後正要走入店面一樓時，林裕盛將楊茜羽自店內拉出，
    甩向騎樓地面，楊茜羽因而摔倒在地。
  ⒊畫面時間20：58：01至20：58：07
    楊茜羽倒地後立刻站起，手持安全帽揮擊林裕盛3 次，吳珮
    甄亦同時上前，三人於店門口騎樓處相互拉扯。
  ⒋畫面時間20：58：07至20：58：22
    馬瑋緁自畫面下方沿騎樓快速跑向仍在拉扯中之楊茜羽等三
    人，其等繼續相互拉扯並向店面一樓內部移動，離開監視畫
    面拍攝範圍。
  ⒌畫面時間20：59：23至21：00：00
    一名女子自公寓一樓大門走出，站在店面一樓外向內張望。
  ㈢依上開勘驗結果可知，當時被告林裕盛將被告楊茜羽自1 樓
    店面內拉出甩向騎樓地面，被告楊茜羽隨即起身持安全帽揮
    打加以還擊，嗣被告楊茜羽、林裕盛及告訴人吳珮甄於店門
    騎樓處互相拉扯等情，確屬真實。再參諸證人邱萭昕於本院
    審理時具結證稱：當時我任職在對面的胖老爹，聽到爭吵聲
    才往對面看，看到有三個人在爭執，一個拿安全帽的女生倒
    在地板上，還看到一男一女有一個人壓著她，然後地板上的
    女生就揮安全帽；他們算是互毆，他們有互打，雙方各有人
    拉著阻止他們繼續打架等語（見本院訴字卷第210 、211 頁
    ），與前開勘驗結果互核以觀，當時被告林裕盛先將被告楊
    茜羽甩向地面，被告楊茜羽起身持安全帽回擊後，被告二人
    進而互毆之事實，亦堪認定，被告楊茜羽、林裕盛辯稱係遭
    對方單方面毆打云云，及被告林裕盛辯稱當時係告訴人楊茜
    羽自己摔倒云云，均非事實，並不可採。
  ㈣被告楊茜羽雖主張其所為係屬正當防衛，惟按正當防衛必須
    對於現在不法之侵害，始足當之，侵害業已過去，或無從分
    別何方為不法侵害之互毆行為，均不得主張防衛權，而互毆
    係屬多數動作構成單純一罪，而互為攻擊之傷害行為，縱令
    一方先行出手，還擊之一方，在客觀上苟非單純對於現在不
    法之侵害為必要排除之反擊行為，因其本即有傷害之犯意存
    在，自無主張防衛權之餘地（最高法院96年度台上字第3526
    號判決意旨參照）。查本件衝突過程係被告楊茜羽於遭被告
    林裕盛拉扯甩向地面後隨即起身持安全帽回擊，雙方並進而
    互毆，業經認定如前，是被告楊茜羽實係於被告林裕盛對其
    徒手拉扯之侵害行為結束後，始持安全帽回擊並與被告林裕
    盛互毆，其所為實難認為係單純對於現在不法之侵害之必要
    排除行為，自無主張正當防衛之餘地。
  ㈤被告楊茜羽雖又辯稱：我從頭到尾都沒有碰到吳珮甄云云，
    然證人吳珮甄於本院審理時證稱：當下我們三個人的位置是
    楊茜羽在我前面，林裕盛在楊茜羽前方，該處店面門口有鐵
    門，外面是人行道，因為很窄所以我們沒辦法併排，三個人
    是直的，楊茜羽一直拿安全帽打林裕盛，因為那裡走道只有
    約證人席位這麼寬，當時我要擠過去拉住他們叫兩人放開手
    ，她安全帽往後揮的時候就揮到我臉上，所以才造成我的嘴
    唇撕裂傷。楊茜羽當時會拿著安全帽往後揮是因為她拿著安
    全帽要打林裕盛，我在後面走過去要跟他們說不要拉扯，她
    往後揮就揮到我臉上等語（見本院訴字卷第134 頁），核與
    本院上開勘驗結果中，被告楊茜羽持安全帽揮擊林裕盛時，
    吳珮甄亦同時上前之情形相符（㈡⒊），且與告訴人吳珮甄
    於案發當日前往亞東醫院就診，經診斷受有下唇1 公分表淺
    撕裂傷之受傷位置、傷勢情形均屬一致，復與證人林怡君於
    偵訊時具結證稱：我下去看到時吳珮甄的嘴巴都是血等語相
    符（見偵卷第141 頁），是告訴人吳珮甄於上開被告楊茜羽
    與林裕盛上開衝突過程中，因遭被告楊茜羽持安全帽揮擊打
    中臉部而受有傷害之事實，實堪認定，被告楊茜羽辯稱並未
    擊中告訴人吳珮甄云云，要屬避就之詞，不足採信。然依證
    人吳珮甄前揭所證被告楊茜羽係因手持安全帽向林裕盛揮打
    ，始於揮打動作中向後打中其臉部乙情，可知被告楊茜羽上
    開所為應非基於傷害告訴人吳珮甄之直接故意而為，惟本件
    案發地點因騎樓下並排停放機車佔據大部分通行空間導致活
    動空間相對狹小（見偵卷第78頁上方照片），若於該處手持
    安全帽揮擊，顯然極有可能波及站立於一旁之人，又本件衝
    突發生前被告楊茜羽即與林裕盛、吳珮甄於該處1 、2 樓樓
    梯間發生口角，且依本院前揭勘驗結果，告訴人吳珮甄係緊
    接於被告楊茜羽、林裕盛身後下樓，且於被告楊茜羽持安全
    帽揮擊林裕盛之同時上前，足見被告楊茜羽於持安全帽揮擊
    林裕盛時，已可預見在旁之告訴人吳珮甄可能因其攻擊行為
    而受有傷害，竟仍於上開騎樓處持安全帽大力揮擊，始致告
    訴人吳珮甄遭安全帽擊中而受傷，被告楊茜羽主觀上確有縱
    使告訴人吳珮甄受傷亦不違反其本意之傷害不確定故意甚明
    。公訴意旨認此部分所為係基於傷害告訴人吳珮甄之直接故
    意，亦有未洽，應予更正。
  ㈥證人馬瑋緁於本院審理時證稱：我在停車時聽到蹦一聲很大
    聲，衝過去的時候楊茜羽已經坐在林裕盛家的香爐旁，林裕
    盛、吳珮甄和另外一個人壓著她，我看到的時候楊茜羽已經
    被壓制在地上，我沒有看到楊茜羽拿安全帽揮打林裕盛，因
    為當時我在停車等語（見本院訴字卷第136 、137 頁），足
    見證人馬瑋緁並未實際目擊上述被告楊茜羽跌倒及持安全帽
    揮打林裕盛之情形，其所證內容亦無法補強被告楊茜羽所稱
    其係遭林裕盛、吳珮甄等人聯手毆打之情節屬實，從而，證
    人馬瑋緁之證述尚無從採為有利於被告楊茜羽之認定。
  ㈦證人林怡儀雖於本院審理時具結證稱：林裕盛只輕微拉住楊
    茜羽，她就跌倒了等語（見本院訴字卷第141 頁），證人林
    怡君則於本院審理時具結證稱：我下去的時候看到楊茜羽抓
    著林裕盛的衣服坐在地上，就是剛好看到那個僵持的狀況等
    語（見本院訴字卷第182 頁），而分別證稱被告林裕盛並非
    刻意將告訴人楊茜羽甩向地面，亦無與告訴人楊茜羽互毆之
    舉動，惟證人林怡儀、林怡君上開所證，與本院勘驗現場監
    視器畫面後，確見被告林裕盛有將告訴人楊茜羽甩向地面乙
    情不符（㈡⒉），亦與證人邱萭昕證述被告林裕盛、楊茜羽
    當時有互毆動作之情節相異，已難輕信。再衡諸證人林怡儀
    、林怡君為被告林裕盛之胞姊，其等間有姊弟至親之關係，
    不無迴護被告林裕盛之動機，而證人邱萭昕僅為偶然目擊本
    件案發經過之人，且於本院審理中到庭作證前業經具結擔保
    所述之真實性，其應無刻意為有利或不利被告林裕盛、楊茜
    羽之證述之必要，認應以證人邱萭昕所述情節較為可採。從
    而，證人林怡儀、林怡君上開證述，均不足以採為有利於被
    告林裕盛之認定。
  ㈧綜上所述，本案事證明確，被告楊茜羽、林裕盛傷害犯行均
    堪認定，應予依法論科。
三、論罪科刑
  ㈠核被告楊茜羽、林裕盛所為，均係犯刑法第277 條第1 項之
    傷害罪。被告楊茜羽以一持安全帽揮擊之行為，傷害告訴人
    林裕盛、吳珮甄二人，為同種想像競合犯，應依刑法第55條
    規定，從一重處斷。
  ㈡爰以行為人之責任為基礎，審酌被告楊茜羽、林裕盛為鄰居
    關係，雙方素有不睦，卻不思理性溝通，僅因細故即動輒互
    為傷害行為，實不可取；衡以被告楊茜羽、林裕盛犯後均未
    與對方和解或賠償損失，態度難認良好；另考量被告楊茜羽
    、林裕盛之犯罪動機、被告林裕盛先徒手拉扯被告楊茜羽，
    被告楊茜羽因而持安全帽反擊，雙方進而互毆，被告楊茜羽
    另於持安全帽揮擊過程中致告訴人吳珮甄受傷之犯罪過程及
    手段、所造成傷勢程度等犯罪情節；並審酌被告楊茜羽、林
    裕盛均無前科，素行良好，有其等之臺灣高等法院被告前案
    紀錄表各1 份在卷可按（見本院訴字卷第229 、237 頁），
    及被告楊茜羽自陳學歷為高中畢業、擔任鋼琴老師、經濟狀
    況小康、無須扶養之人；被告林裕盛自陳學歷為高職畢業、
    現待業中、未婚、須扶養父母之智識程度、經濟與家庭生活
    狀況（見本院訴字卷第221 、222 頁）等一切情狀，分別量
    處如主文所示之刑，並均諭知易科罰金之折算標準。
四、沒收部分
  ㈠按供犯罪所用之物，屬於犯罪行為人者，得沒收之。刑法第
    38條第2 項定有明文。經查，扣案銀色安全帽1 頂雖為被告
    楊茜羽持以攻擊告訴人林裕盛之物，惟該頂安全帽為馬瑋緁
    所有，有前引新北市政府警察局土城分局扣押筆錄、扣押物
    品目錄表1 份可按，非屬於犯罪行為人所有，爰不予宣告沒
    收。
  ㈡另扣案黑色安全帽1 頂為被告楊茜羽所有，有新北市政府警
    察局土城分局扣押筆錄、扣押物品目錄表1 份可佐（見偵卷
    第87至91頁），然該頂黑色安全並非被告楊茜羽持以攻擊告
    訴人林裕盛所用之物，故亦不另宣告沒收，併此敘明。
據上論斷，應依刑事訴訟法第299 條第1 項前段，判決如主文。
本案經檢察官歐蕙甄提起公訴，檢察官黃國宸、宋有容到庭執行
職務。
中    華    民    國   110    年    11    月    25    日
                  刑事第五庭    審判長法  官  胡堅勤    
                                      法  官  賴昱志
                                      法  官  王筱維
上列正本證明與原本無異。
如不服本判決，應於判決送達後20日內敘明上訴理由，向本院提
出上訴狀 (應附繕本) ，上訴於臺灣高等法院。其未敘述上訴理
由者，應於上訴期間屆滿後20日內向本院補提理由書「切勿逕送
上級法院」。
                                      書記官  李佳勳
中    華    民    國   110    年    11    月    29    日
附錄本判決論罪科刑法條全文：
《中華民國刑法第277條》
傷害人之身體或健康者，處5 年以下有期徒刑、拘役或50萬元以
下罰金。
犯前項之罪，因而致人於死者，處無期徒刑或7 年以上有期徒刑
；致重傷者，處3 年以上10年以下有期徒刑。